臺灣高等法院臺南分院刑事判決　　　　　　九十三年度上易字第三一七號　　　Ｇ
　　　上　訴　人　臺灣台南地方法院檢察署檢察官
　　　上　訴　人
　　　即　被　告　乙　○　○
　　　選任辯護人　蘇　文　奕　律師
　　　被　　　告　丁　○　○
　　　輔　佐　人
　　　即被告父親　戊　○　○
右上訴人因被告恐嚇案件，不服中華民國九十三年三月三十日臺灣台南地方法院九十
二年度易字第一三○○號第一審判決（起訴案號：台灣台南地方法院檢察署九十二年
度偵字第八二九八號），提起上訴，本院判決如左：
      主      文
原判決撤銷。
乙○○以加害生命、身體之事，恐嚇他人，致生危害於安全，處有期徒刑參月，如易
科罰金，以參佰元，折算壹日。
丁○○以加害生命、身體之事，恐嚇他人，致生危害於安全，處拘役參拾伍日，如易
科罰金，以參佰元，折算壹日。
      事      實
一、乙○○於民國（下同）九十一年六月十二日上午八時許，在台南縣麻豆鎮○○路
    四十三之八號前，因甲○○家中小客車停放巷道內，未即時移開，致乙○○岳父
    丙○○所僱用混凝土車，無法進入巷道施工，乙○○聞訊，趕至現場，即基於恐
    嚇危害安全犯意，對甲○○嚇稱：「這二、三天內，要你家出事！」、「要你好
    看！」等語，並向在場數名不詳男子稱，「將車牌記住，如果開出去，就給他好
    看！」等語，以加害生命、身體之事，恐嚇甲○○，致甲○○心生畏懼，而生危
    害於安全。
二、甲○○遭乙○○恐嚇後，於九十一年六月十四日中午，乃將上情，告知其子丁○○，丁○○得悉後，對母親甲○○受欺，頓生不滿，乃於同日即九十一年六月十
    四日中午十二時許，前往台南縣麻豆鎮○○路四十九號丙○○住處，找丙○○理
    論，並當場在丙○○住處前，大聲吆喝說：「你們要找人出來和解，否則要讓你
    全家，死得很難看！」等加害生命、身體之事，恐嚇丙○○，致丙○○心生畏懼
    ，而生危害於安全。
三、案經甲○○、丙○○分別訴由臺南縣警察局麻豆分局報請臺灣臺南地方法院檢察
    署檢察官偵查起訴。
      理      由
甲、被告乙○○部分
一、訊據上訴人即被告乙○○否認有上揭恐嚇犯行，辯稱：當天伊開車，要進入巷道
    ，卻遭被害人高秋春車子擋住，伊好意請甲○○將車挪開，伊說馬路，又不是你
    們的，社會上是要講理的，但甲○○不予理會；伊承認聲音有大了些，當場還有
    十幾個工人，伊沒有向被害人甲○○說，「這二、三天內，要你家出事！」、「
    要你好看！」等語，伊也沒有，向在場數名不詳男子說，將車牌記住，如果開出
    去，就給他好看等語。惟查：
  (一)右揭事實，業據告訴人甲○○於警訊及偵查中指訴歷歷，且據在場目擊陳尾生於
    原審供稱：伊住處在甲○○對面，距離約六至十公尺，因該巷道只有六公尺寬，
    伊於九十一年六月十二日上午八時許，站於住處門口，親眼目睹，乙○○因甲○○車子，停在巷道，使混凝土車，無法進入丙○○房屋施工，乙○○乃對站在住
    處騎樓下甲○○說，「這二天內，要你家出事！要你好看！」、「要怎麼樣，都
    沒關係！」並向在場數位不詳男子說，「將車牌記住，如開出去，就給她好看！
    」（詳一審卷七三至七七頁）。又目擊證人李宗沛於原審亦供稱：伊於九十一年
    六月十二日上午，接到甲○○打來電話，說有事要跟伊說，要伊去她家一下，伊
    到甲○○家門口，看到門口很多人，有人在罵三字經，當時乙○○和一群年輕人
    在場，說要砸車，甲○○很害怕躲在屋內，伊並聽到乙○○，向在場年輕人說，
    「將車牌記下來，如果開出去，就給她好看」等語（詳一審卷七八至八一頁）。
  (二)綜上各情，目擊證人陳尾生、李宗沛證詞，核與告訴人指訴遭被告乙○○恐嚇情
    節吻合。足證被告乙○○確有對告訴人甲○○為恐嚇言詞。而告訴人甲○○，因
    遭被告乙○○恐嚇致心生畏懼，亦據其陳明在卷可稽（詳偵查卷十頁）。至被告
    乙○○雖辯稱：因甲○○車子，故意從車庫開出擋路，伊才生氣找她理論，但沒
    有恐嚇云云。然被告乙○○上開恐嚇言詞，係在其質問告訴人甲○○，為何要將
    車停在巷道，阻擋其岳父丙○○，所僱用混凝土車進出，影響施工，而發生衝突
    時，被告乙○○係在情緒激動、賁張的情況所為，且告訴人甲○○，亦因而心生
    畏懼，即刻請求目擊證人李宗沛，前來解危。足見被告乙○○上開言詞，加諸告
    訴人甲○○，有甚大壓力，非僅止於理論而已甚明。綜上所述，被告乙○○所辯
    ，為卸責之詞，不足採信。本件被告乙○○恐嚇犯行，事證明確，堪以認定。
二、查被告乙○○以加害生命、身體之事，恐嚇告訴人甲○○，致生危害於其生命、
    身體安全。核被告乙○○所為，係犯刑法第三百零五條恐嚇危害安全罪。
乙、被告丁○○部分
一、訊據被告丁○○供承，於右述時間，至告訴人丙○○住處，質問是誰恐嚇其母親
    甲○○等情，然否認有恐嚇犯行，辯稱：我回到家，得知我母親被恐嚇，警察也
    到我家，查證誰是恐嚇者，當時我以為是工人，尚不知是誰恐嚇我母親，我就到
    我家斜對面工地，問工頭是誰恐嚇我母親，然丙○○及其兒子郭炳宏、媳婦蔡錦
    惠三人，聽到我聲音，就出門來，丙○○媳婦，手拿攝影機，對我攝影，我先問
    丙○○兒子，是誰恐嚇我母親，他說不知道，丙○○說，是司機恐嚇我母親，並
    說他們不認識這個人；我父親在我後面，叫我回家，我就回家了；這些情形，錄
    影帶裡，應該都有，整個過程中，我沒對他們說，「你們要找人出來和解，否則
    要讓你全家，死得很難看！」等語云云。惟查：
  (一)被告丁○○右揭恐嚇犯行，業據告訴人丙○○指訴甚詳。告訴人丙○○於偵查中
    供稱，九十一年六月十四日中午，丁○○來恐嚇時，郭近有在場，聽到丁○○恐
    嚇我，當天中午蔡錦惠亦在家，同時當天工人己○○，也有聽到丁○○，對我恐
    嚇說：「要出來講，否則要讓我，全家死光光」；當時我聽後，心裡很害怕等語
    （詳偵查卷十頁背面、十一頁）
  (二)又證人郭近於警訊供稱：九十一年六月十四日中午十二時許，我在麻豆鎮○○路
    四九號丙○○住處，當時丁○○，來丙○○家，質問丙○○，問十二日那天，是
    誰恐嚇他母親甲○○，沒有人跟他說，他就撂下一句：「叫人出來和解，否則要
    給你全家人，死得很難看」，就轉身回家了；丁○○他說「死」字時，實在很凶
    ，讓人聽了，有點怕怕等語（詳警卷二十頁背面）。於偵查中證人郭近供稱：九
    十一年六月十四中午，我有在丙○○家，並看到丁○○，當時丁○○，來丙○○
    家門口，對丙○○說，「要找人出來說，否則要你全家人，死的很難看」，當時
    丙○○、他的媳婦蔡錦惠，都在門外，我則站在門邊看，丙○○兒子，好像也在
    場，當天有看到工人己○○，去那裡做工等語（詳偵查卷廿一頁及背面）。於原
    審郭近證稱：伊在丙○○住處紗門內往外看，看到丁○○很生氣的講：「叫什麼
    人出來會一會，不然要讓你們全家，死得很難看！」等語（詳一審卷八三頁）。
  (三)又現場施工證人己○○於偵查中供稱：九十一年六月十四日中午，我在丙○○蓋
    房子處施工，丁○○至丙○○家門口說，「要他們向他母親說對不起，否則要讓
    他全家，死的很難看」，我當時站在車庫旁，當天證人郭近也在場，我有看到她
    等語（詳偵查卷廿頁背面）。於原審證稱：九十一年六月十四日，伊站在丙○○
    的興建中房子車庫裡，聽到丁○○與郭炳宏、蔡錦惠、丙○○、郭近在理論，伊
    有聽到丁○○罵說：「如沒有找人，出來和解，要讓你們全家，死得很難看！」
    等語（詳原審卷八八至九五頁）。
  (四)又證人蔡錦惠於九十一年七月十八日在警訊供稱：丁○○於九十一年六月十四日
    中午十二時許，在麻豆鎮○○里○○路四九號丙○○住宅前，出言恐嚇時，我有
    在場，目睹整個經過；當時丁○○，對丙○○說：「你們快叫人出面講一講（指
    六月十二日八時發生恐嚇事），否則要讓你們全家人，死的很難看」；丁○○當
    時，係來找丙○○理論，質問六月十二日八時，恐嚇他母親甲○○的人是誰，但
    問不出所以然，即於轉身離去時說：「要讓你們全家人，死得很難看」的話來；
    丁○○說出此話時，令人感到害怕等語（詳警卷廿二頁背面、廿三頁）。於原審
    證稱：於九十一年六月十四日中午十二時許，丁○○前往丙○○住處理論時，我
    在場聽丁○○，質問郭炳宏，並說：「叫出來說一說，不然讓你們全家，死得很
    難看！」等語（詳原審卷九六至一○○頁）。足見告訴人丙○○指訴被告丁○○
    恐嚇，非屬虛佞。雖證人蔡惠錦，為告訴人丙○○媳婦，但證人郭近、己○○於
    作證時，均已指稱，九十一年六月十四日案發時，蔡惠錦確有在場，目睹事件經
    過，且蔡惠錦所供，與證人郭近、己○○供述相符，足見證人蔡惠錦所供屬實，
    尚難以其為告訴人丙○○媳婦，即認為其所供不實。
  (五)另證人郭近、己○○於本院上訴審及原審，二人經傳訊到庭，分別具結供證。證
    人郭近於本院結稱：九十一年六月十四日中午，我到丙○○家去；當時丁○○，
    有去丙○○家中理論；我在警偵訊所說，都是實在；當時我確有聽到丁○○說，
    你們要找人出來和解，否則讓你全家，死得難看此話；丁○○當時說此話，是用
    台語說的；我聽到此話時，距丁○○約有一、二公尺；當時郭炳宏亦在旁邊；丁○○只說一次恐嚇話，他說的話，從頭到尾，我全程都有聽到；至丁○○恐嚇時
    ，係進入多久說的，已記不得，但記得過程中，丁○○確有說此話；丁○○來時
    很兇，他一個人來質問的等語（詳本院卷八○至八二頁）。另證人己○○於本院
    則結稱：九十一年六月十四日中午，我有去丙○○家中；當時我在車庫那邊，看
    到丁○○走過去，並與郭家的人及郭炳宏理論，現場有丙○○，蔡錦惠，丁○○
    ，我有聽到說話聲音；丁○○用台語說：「如果沒有出來道歉，要他們死得很難
    看」；當時我站在舊房子與新房子間，約有二公尺，我距丁○○約二、三公尺；
    之所以可確定，說那話的人是丁○○，是因現場其餘的人，我都認識；當天我亦
    有看到郭近在場等語（詳本院卷八三至八五頁）。證人郭近、己○○上開供述，
    仍與警偵訊及原審所供相同，是渠等二人，所為供述，應屬真實，且均在本院，
    具結後供證，所供自有證據能力，而堪採信。
二、另證人郭炳宏於原審雖證稱：丁○○前來，丙○○住處理論時，伊在場聽到丁○○說，有人去恐嚇他母親，要伊找人出來和解，不然要讓我們全家，死得很難看
    ，他的意思是這樣，他是「用國語講的」云云（詳原審卷一○一至一○五頁）。
    然本件證人郭近、己○○於原審及本院作證時均供稱，被告丁○○係以「台語」
    ，恫嚇告訴人丙○○。則證人郭炳宏（告訴人丙○○兒子）於原審出庭供證，與
    證人郭近、黃美雲供稱，被告丁○○係以「台語」恐嚇，已有不符。又告訴人丙○○及被告丁○○，均為本省人。又於台南縣麻豆鄉下地方，慣用語言，如非特
    殊場合，通常使用台語。本件被告丁○○，前往質問告訴人丙○○，自無例外。
    兼以證人郭近係二十九年二月廿日生，有年籍資料在卷可憑（詳偵查卷十九頁）
    。本件至九十一年六月十四日案發時，係已年逾六十二歲本省老人，使用語言，
    自為台語。苟被告丁○○，當時使用國語，對證人郭近而言，應屬特殊。證人郭
    近理應於接受警察訊問時，會作特別陳明。然證人郭近在警訊，就此卻未有任何
    特別陳明。足見被告丁○○當時使用語言，確係使用台語無訛。故而，本件證人
    郭炳宏於原審供稱，被告丁○○出言恐嚇丙○○時，係「使用國語」，既與本院
    上開調查所得不符，自無法作有利被告丁○○認定。而應認證人郭近、己○○供
    稱，被告丁○○案發時，恐嚇告訴人丙○○，係使用「台語」為之，較為可信。
三、至告訴人丙○○遭被告丁○○恐嚇後，有無心生畏懼？告訴人丙○○於偵查中，
    已明確供稱，聽到丁○○，對我恐嚇說：「要出來講，否則要讓我，全家死光光
    」；當我聽後，心裡很害怕等語（詳偵查卷十一頁）。另證人郭近於警訊供稱：
    當時丁○○撂下一句：「叫人出來和解，否則要給你全家人，死得很難看」，就
    轉身回家了；丁○○他說「死」字時，實在很凶，讓人聽了，有點怕怕等語（詳
    警卷二十頁背面）。另證人蔡錦惠於警訊供稱：丁○○說出此話時，令人感到害
    怕等語（詳警卷廿二頁背面、廿三頁）。以證人郭近、蔡錦惠二人，當時聽到被
    告丁○○恐嚇言語，既均已感到害怕。足見告訴人丙○○，嗣後於偵查中供稱，
    其對被告丁○○案發當時，所為恐嚇言語，感到心裡很害怕，應屬真實。是本件
    被告丁○○恐嚇言語，已足令告訴人丙○○心生畏懼，堪以認定。雖告訴人丙○○於警局初訊時供稱：丁○○說恐嚇話，是比較難聽，我不能猜測，他有無危害
    我生命的含意」云云（警卷九頁）。然此乃告訴人丙○○，立於被告丁○○立場
    ，解讀被告丁○○有無危害生命意思。告訴人丙○○在警訊時並未表示，其對被
    告丁○○所言，不生畏懼。故應認告訴人丙○○，在遭被告丁○○恐嚇後，確已
    心生畏懼，併此敘明。
四、綜上論述，本件被告丁○○，對告訴人丙○○恐嚇犯行，事證已明，堪以認定。
    至被告丁○○否認犯行，依上所述，顯為卸責之詞，要不足採。
五、查被告丁○○以加害生命、身體之事，恐嚇告訴人丙○○，致生危害於其生命、
    身體安全。核被告丁○○所為，係犯刑法第三百零五條恐嚇危害安全罪。
丙、本件就被告乙○○部分，原判決以被告乙○○罪證明確，因而論罪科刑；就被告
    丁○○部分，則以被告丁○○，犯罪尚屬不能證明，而諭知無罪，固均非無見。
    惟查：(一)刑事審判之量刑，在於實現刑罰權之分配正義，故法院對有罪被告科刑
    ，應符合罪刑相當原則，使罰當其罪，以契合人民法律感情，此所以刑法第五十
    七條明定科刑時應審酌一切情狀，尤應注意該條所列各款事項，以為科刑輕重之
    標準。故而，刑事被告量刑，為求個案裁判之妥當性，法官裁量權行使，尚非得
    以任意或自由為之，仍應受一般法律原則之拘束，即必須符合所適用法律授權之
    目的，並受法律秩序之理念、法律感情及慣例等所規範，倘有故意失出，尤其是
    違反比例原則、平等原則時，自係濫用裁量權而為違法（最高法院八十六年台上
    字第七六五五號判決參照）。本件被告乙○○部分，其係因被害人甲○○家中小
    客車停放巷道阻擋其進入，且其岳父丙○○僱用混凝土車，亦無法進入巷道施工
    ，始出言恐嚇被害人甲○○，故被告乙○○所以對被害人甲○○出言恫嚇，係出
    有因，於量刑時，自應依比例原則予以考慮，原判決對被告乙○○上開犯行，量
    處有期徒刑五月重刑，以罪刑比例原則而言，自嫌過重，即非有當。被告乙○○
    上訴意旨，指摘及此，為有理由。(二)又被告丁○○部分，依上所述，其行為已該
    當於刑法第三百零五條恐嚇罪，原判決未予詳察，並仔細勾稽，即遽予被告丁○○，為無罪諭知，自有未洽。檢察官上訴意旨，指摘及此，亦有理由。綜上所述
    ，本件原判決，既有不當，自應由本院將原判決撤銷改判。爰審酌被告乙○○對
    其岳父丙○○，與對面鄰居，即被害人甲○○，因停車阻擋混凝土車，進出施工
    問題，不思以和平方式解決，反以暴力相加，要脅被害人就範，惡性匪輕，及被
    告乙○○與被害人關係、所造成危害、犯後狡飾犯行，毫無悔意等一切情狀，量
    處有期徒刑三月，並就所處徒刑，諭知如易科罰金，以三百元折算一日之標準，
    以資懲儆。另審酌被告丁○○，係因母親甲○○，遭受恐嚇，一時情急，乃前往
    質問告訴人丙○○，在思慮欠週情形下，罹犯刑章，併參酌被告丁○○，平日無
    不良素行，現有正當職業，及其犯後否認犯行態度等情狀，對被告丁○○量處拘
    役三十五日，併就所處拘役，併諭知如易科罰金，以三百元折算一日之標準，以
    資懲儆。
據上論斷，應依刑事訴訟法第三百六十九條第一項前段、第三百六十四條、第二百九
十九條第一項前段，刑法第三百零五條、第四十一條第一項前段，罰金罰鍰提高標準
條例第一條前段、第二條，判決如主文。
本案經檢察官楊治宇到庭執行職務。
中    華    民    國      九十三      年      九      月      二        日
                                  臺灣高等法院臺南分院刑事第六庭
                                      審判長法官  蔡    崇    義
                                            法官  許    進    國
                                    法官  董    武    全
右正本證明與原本無異。
不得上訴。
                                      法院書記官  黃    全    忠
中    華    民    國      九十三      年      九      月      七       日
附錄法條：
刑法第三百零五條：
以加害生命、身體、自由、名譽、財產之事，恐嚇他人致生危害於安全者，處二年以
下有期徒刑、拘役或三百元以下罰金。
